臺灣高雄地方法院刑事判決　　　　　　　　　　　　　　九十三年度易字第七五號
　　公　訴　人　臺灣高雄地方法院檢察署檢察官
　　被　　　告　丁○○
　　選任辯護人　張蓉成律師
右列被告因竊盜案件，經檢察官聲請以簡易判決處刑（九十二年度偵字第二○二六八
號），本院認不宜以簡易判決處刑，改依通常程序審理，本院判決如左：
    主  文
丁○○無罪。
    理  由
一、公訴意旨略以：被告丁○○意圖為自己不法之所有，於民國九十二年九月二十九
    日六時許，在高雄縣鳳山市○○街二三七巷三十六號前，竊取乙○○所有之車牌
    號碼ＶＸＫ─一四０號之機車一部，得手後留供己用，嗣於同年十月二日十五時
    三十分許，在高雄縣鳳山市○○路與鳳南路口處為警查獲，並扣得鑰匙串一支，
    因認被告涉有竊盜罪嫌云云。
二、按犯罪事實應依證據認定之，無證據不得認定犯罪事實；又不能證明被告犯罪者
    ，應諭知無罪之判決，刑事訴訟法第一百五十四條第二項及第三百零一條第一項
    分別定有明文。而所謂認定犯罪事實之證據，係指足以認定被告確有犯罪行為之
    積極證據而言，該項證據自須適合於被告犯罪事實之認定，始得採為斷罪資料，
    茍積極證據不足為不利於被告事實之認定時，即應為有利於被告之認定﹔而該認
    定犯罪事實之證據雖不以直接證據為限，間接證據亦包括在內，然無論直接證據
    或間接證據，其為訴訟上之證明，須於通常一般之人均不致有所懷疑，而得確信
    其為真實之程度者，始得據為有罪之認定﹔如未能發現相當證據，或證據不足以
    證明，自不能以推測或擬制之方法，以為裁判之基礎（參照最高法院二十九年上
    字第三一０五號、四十年臺上字第八六號、三十年上字第八一六號及七十六年臺
    上字第四九八六號判例）。
三、公訴意旨認被告涉犯竊盜罪嫌，無非係以被告雖否認竊取前開機車，然其就該部
    機車之來源，於九十二年十月二日警訊時供稱：該機車係在鳳山市○○路上之新
    強公園內，向綽號「雄仔」之朋友借的云云，嗣於同年月三日臺灣高雄地方法院
    檢察署偵訊時復改稱：該機車係在新甲國小向朋友雄仔借的云云，其對於機車之
    來源究係何地所借之情，前後供述並不一致。且被告所供述之綽號「雄仔」之人
    ，被告並未提供「雄仔」之年籍及聯絡電話以供調查，被告既能向「雄仔」之人
    借車，雙方自有一定程度之認識，否則「雄仔」何以願借車？被告又如何還車？
    倘被告屆期不還車，「雄仔」如何自保，足認被告無法詳述「雄仔」之聯絡電話
    與特徵，顯見並無「雄仔」其人，因認被告所辯顯非實在，並有被害人乙○○於
    警詢中之指訴、贓物認領保管單及車輛車牌失竊作業－查詢車輛認可資料一份等
    為其論據。
四、訊據被告堅詞否認有何竊盜犯行，辯稱：伊沒有偷機車，該機車係伊於九十二年
    十月二日上午十一時在新強公園門口向友人「雄仔」所借，約定一小時內返還，
    但因「雄仔」告知其五點前均會在新強公園，所以伊在下午才要騎車去還，「雄
    仔」之行動電話號碼經伊事後向朋友查詢結果為0000000000號，且新
    強公園與新甲國小係緊鄰在一起，所以伊於警詢中稱係在新強公園向「雄仔」借
    用該部機車，於偵查中稱係在「新甲國小」向「雄仔」借用該部機車，事實上新
    強公園與新甲國小是在同一地點等語。經查：
  (一)車牌號碼ＶＸＫ─一四０號機車係被害人乙○○所有，於九十二年九月二十九日
    上午六時許，在高雄縣鳳山市○○街二三七巷三十六號前失竊乙節，業經被害人
    乙○○於警詢時指訴綦詳，並有車輛竊盜、車牌失竊資料個別查詢被告─查詢車
    輛認可資料及被害人出具之贓物領據各一紙附卷可稽。是被告於右揭時地為警查
    獲時所騎乘之機車係被害人乙○○於前揭時地失竊之事實，固堪認定，惟被告是
    否成立竊盜罪責，仍須有積極證據證明其當時有竊取之行為及在主觀上是否具有
    不法所有之竊盜意圖而定，尚無從僅憑「被告所騎乘之該機車係被害人所失竊」
    之客觀事態，即遽然推論被告涉犯竊盜罪嫌，合先敘明。
  (二)被告前於九十二年十月二日警詢時供稱：前開機車係於九十二年十月二日十一時
    ，在鳳山市○○路上之新強公園內，向綽號「雄仔」之朋有所借等語，嗣於九十
    二年十月三日臺灣高雄地方法院檢察署檢察官訊問時則供述：該機車係十月二日
    上午十一點在新甲國小向朋友「雄仔」借的等語，雖其前後所述機車借用地點「
    新強公園」與「新甲國小」並不一致。然經本院依職權向高雄縣政府警察局鳳山
    分局五甲派出所及新甲派出所查詢之結果，新強公園與新甲國小確係緊鄰於鳳山
    市○○路上，此有本院刑案電話查詢登記表及派出所員警繪製之標示有新強公園
    與新甲國小之簡便示意圖各一份在卷可稽。足認被告辯稱新強公園與新甲國小係
    緊鄰在同一地點，尚非不足採信。公訴人徒以被告前揭警詢及偵查中供述之差異
    ，即遽認被告涉犯竊盜罪嫌，殊嫌率斷。
  (三)又被告辯稱上開機車係向綽號「雄仔」之友人所借用，「雄仔」之行動電話號碼
    經伊事後向朋友查詢結果為0000000000號，然向和信電訊股份有限公
    司申請該行動電話門號之證人甲○○，經合法傳喚，無正當理由不到庭，而經本
    院依法於九十三年四月三十日拘提到案時證稱：該行動電話門號其已許久未使用
    ，且其亦不認識被告等語（見本院九十三年四月三十日訊問筆錄），嗣再經本院
    依被告之聲請合法傳喚，其雖仍無正當理由不到場，然證人甲○○前既已證稱並
    不認識被告等語，自難期證人甲○○能以證實被告取得上開機車之來源，本院認
    應已無再行傳訊之必要，併予敘明。而被告復未能舉出其他積極證據以資佐證其
    所言為真，固尚難遽認其係向「雄仔」借用該機車，惟被告縱不能證明機車係向
    「雄仔」所借，並不足以推論上開機車即為被告所竊取，蓋持有機車之原因，其
    情不一，非僅出於竊盜一途，如何能憑被告騎乘上開被害人遭竊之機車即可遽認
    係其竊盜？從而，本件自難僅以被告所供述借車來源之對象部分無法證明，即遽
    認該機車係被告所竊取。
  (四)綜上所述，公訴人所舉證據，就上開機車是否為被告所竊取一節，因所憑事證尚
    存有合理之懷疑，而未達於確信為真之程度。此外，復查無其他積極證據足認被
    告涉有上開竊盜犯行，被告犯罪，尚屬不能證明，揆諸前揭法條及判例意旨，自
    應諭知無罪之判決。
五、至被告是否另涉贓物罪嫌，因非本件檢察官起訴之同一事實範圍內，本院無法審
    究，應由檢察官另行偵究，附此敘明。
據上論斷，應依刑事訴訟法第三百零一條第一項，判決如主文。
本案經檢察官丙○○到庭執行職務
中    華    民    國      九十三      年      五      月      十七      日
                                    臺灣高雄地方法院刑事第十五庭
                                        審判長法  官  伍逸康
                                              法  官  洪珮婷
                                              法  官  劉惠娟
右正本證明與原本無異。
如不服本判決，應於判決送達後十日內，向本院提出上訴狀。
                                              書記官  陳素徵
中    華    民    國      九十三    年      五      月      十七      日
